最高法院刑事判決　　　　　　九十四年度台上字第三０四五號
　　上　訴　人　乙○○
　　　　　　　　　　　　267.
　　　　　　　　甲○○
　　　　　　　　　　　　巷16.
　　　　　　　　丙○○
　　　　　　　　　　　　巷3號.
　　　　　　　　丁○○
上列上訴人等因違反公職人員選舉罷免法案件，不服台灣高等法
院花蓮分院中華民國九十三年十二月三十日第二審更審判決（九
十三年度選上更(一)字第七號，起訴案號：台灣花蓮地方法院檢察
署九十年度偵字第三二三八、三二三九、三五二一號），提起上
訴，本院判決如下：
    主  文
原判決撤銷，發回台灣高等法院花蓮分院。
    理  由
本件原判決撤銷第一審關於上訴人乙○○、甲○○、丁○○、丙
○○部分之判決，仍論處上訴人甲○○共同連續對於有投票權人
交付賄賂而約其投票權為一定之行使，上訴人乙○○、丁○○、
丙○○共同對於有投票權人行求不正利益，而約其投票權為一定
之行使罪刑，固非無見。
惟查：（一）按民國九十二年二月六日修正公布，並於同年九月
一日施行之刑事訴訟法第一百五十九條第一項規定，被告以外之
人於審判外之言詞或書面陳述，除法律有規定者外，不得作為證
據。原判決於九十三年十二月三十日宣判時，已在修正刑事訴訟
法公布施行之後，依刑事訴訟施行法第七條之三之規定，應依修
正後刑事訴訟法規定之訴訟程序予以審結，方始適法。依原判決
理由欄之載敘，以共同被告或證人高銀妹、曹天福、羅阿月、高
連榮、林聰明、莊素媛、孫文正、楊秋菊、曾福生，陳秀桃、楊
永金、吳振東、黃阿英、謝月英、蔡天保、吳金妹等於警訊及偵
查中之供述為證據，作為認定上訴人等犯行之證據，惟上訴人等
於原審已辯稱：「高銀妹審判外之供述屬傳聞證據，無證據能力
」，原判決並未就高銀妹等於警訊及偵查中所為審判外之陳述，
究竟如何符合修正後刑事訴訟法第一百五十九條第一項明定之例
外規定而具有證據能力，予以論述說明，於法已有未合。（二）
又公職人員選舉罷免法第九十條之一第一項之投票行賄罪，以對
於有投票權之人，行求、期約或交付賄賂或其他不正利益，而約
其不行使投票權或為一定之行使者為構成要件。其行求、期約、
交付行為，係屬階段行為，其行求賄選階段，屬行賄者單方意思
表示行為，不以相對人允諾為必要；而交付賄選階段，除行賄者
有實施交付賄賂行為外，以收受賄賂者於行賄人交付賄賂或其他
不正利益時，對行賄人交付之目的已然認識而予收受，其交付賄
賂或其他不正利益之犯行始克成立，行賄者始成立交付賄賂罪，
否則尚屬期約或行求之階段。原判決關於上訴人等行求不正利益
罪部分，認定：「乙○○、甲○○、丁○○、丙○○四人共同基
於對於有投票權之人，行求不正利益，而約其投票權為一定之行
使之犯意聯絡，利用九十年十一月三日乙○○光復後援會成立之
日，由乙○○之競選總部支付後援會成立經費新台幣（下同）七
萬元予甲○○轉交予光復鄉太巴塱後援會執行長丙○○，以供丙
○○、丁○○於後援會成立當天開辦六十桌之餐飲供太巴塱地區
居民飲用，以使當地居民支持立法委員候選人乙○○，而投票予
乙○○，丁○○乃出面與外燴業者陳秀英洽談，每桌菜錢及工錢
一千元，共辦六十桌，後援會另提供購買市價一萬元之豬肉（兩
頭豬）予陳秀英烹飪。丁○○並負責會場搭棚架等事及負責晚餐
。甲○○則在後援會成立當日，搬運十箱米酒至會場，供參加之
村民飲用。丙○○則利用孫文正（另經不起訴處分惟該人為後援
會總幹事）安排宣傳車在村落廣播，邀請村民於九十年十一月三
日中午，前往花蓮縣光復鄉○○村○○○街一００號丁○○住處
前，參加後援會成立大會及在該處飲宴。乙○○則於是日中午，
向在場吃飯，具有投票權之選民如楊秋菊、曾福生、陳秀桃、楊
永金、吳振東、黃阿英、謝月英、蔡天保、吳金妹等人約其等於
九十年十二月一日立法委員選舉日，投票支持乙○○」，理由欄
論述：「……用餐之現場並遍插上訴人乙○○之競選旗幟，旗幟
上書寫『懇請支持，重返立法院，候選人乙○○』等字樣……因
此前往用餐之人當已明白知悉為賄選而擺設之餐宴，何況更開席
六十桌」（見原判決十、十一頁）等語，似認上訴人等係以辦六
十桌之餐宴為不正利益行求賄選，且前往用餐之人均已悉該餐宴
係為賄選而擺設。如果上情無訛，則依原判決之記載，楊秋菊等
人既已在場吃飯，是否能認渠等對上訴人等之行求賄選之不正利
益未達已然認識而予收受之階段？上訴人等是否只構成行求賄選
？況原判決既論述用餐之人當已明白知悉為賄選而擺設，復又記
載在場用餐之楊秋菊等人對上訴人等之交付賄賂（不正利益），
並不知情等語，亦有理由矛盾之違法。以上或為上訴意旨所指摘
，或為本院依職權所得調查之事項，原判決仍應認有發回更審之
原因。
據上論結，應依刑事訴訟法第三百九十七條、第四百零一條，判
決如主文。
中　　華　　民　　國　九十四　年　　六　　月　　九　　日
                      最高法院刑事第八庭
                          審判長法官  呂　潮　澤
                                法官  吳　昆　仁
                                法官  孫　增　同
                                法官  吳　昭　瑩
                                法官  趙　文　淵
      本件正本證明與原本無異
                                      書  記  官
中　　華　　民　　國　九十四　年　　六　　月　 十五 　日
                                                      Ｑ
